【裁判字號】    95,訴,1971
【裁判日期】    951114
【裁判案由】    毒品危害防制條例
【裁判全文】
臺灣桃園地方法院刑事判決              95年度訴字第1971號
公  訴  人  臺灣桃園地方法院檢察署檢察官
被      告  甲○○
上列被告因違反毒品危害防制條例案件，經檢察官提起公訴（95
年度毒偵字第3249號），被告於本院準備程序進行中，就被訴事
實為有罪之陳述，經本院告知簡式審判程序意旨，並聽取公訴人
及被告之意見後，本院合議庭裁定由受命法官獨任依簡式審判程
序審理，並判決如下：
    主  文
甲○○施用第一級毒品，處有期徒刑陸月，如易科罰金，以參佰
元折算壹日。扣案之內含第一級毒品海洛因殘渣之包裝袋壹個沒
收銷燬之；注射針筒壹支沒收。
    事  實
一、甲○○曾因施用毒品案件，經本院於民國94年12月24日，以
    94年度毒聲字第2183號裁定送觀察、勒戒，經觀察、勒戒後
    ，認無繼續施用毒品之傾向，於95年1 月24日執行完畢釋放
    ，復經臺灣桃園地方法院檢察署檢察官於95年1 月25日，以
    94年度毒偵字第6707號為不起訴處分確定。詎其仍未戒除毒
    癮，竟基於施用第一級毒品之犯意，於95年6 月9 日下午5
    時許，在其位於桃園縣大溪鎮○○街26巷4 號之住處，以使
    用其所有注射針筒注射之方式，施用第一級毒品海洛因1 次
    。嗣於95年6 月10日中午12時40分許，為警在桃園縣大溪鎮
    ○○路與中山路口查獲，並扣得其所有之內含第一級毒品海
    洛因殘渣之包裝袋1 個；其所有供施用第一級毒品之注射針
    筒1 支。
二、案經桃園縣政府警察局大溪分局報告臺灣桃園地方法院檢察
    署檢察官偵查起訴。
    理  由
一、程序部分：本件被告甲○○所犯係死刑、無期徒刑或最輕本
    刑為三年以上有期徒刑以外之罪，亦非屬臺灣高等法院管轄
    第一審之案件，其於準備程序中就被訴事實為有罪之陳述，
    經本院告知簡式審判程序之旨，並聽取當事人意見後，經本
    院合議庭依刑事訴訟法第二百七十三條之一第一項規定裁定
    由受命法官獨任進行簡式審判程序，合先敘明。
二、訊據被告甲○○對於上揭時、地，其施用第一級毒品海洛因
    1 次之事實坦承不諱，又經將被告於95年6 月10日下午1 時
    30分許為警所採集之尿液送驗結果，亦呈鴉片類陽性反應，
    有毒品案件尿液編號、姓名對照表及台灣檢驗科技股份有限
    公司於95年7 月4 日出具之濫用藥物尿液檢驗報告各1 紙附
    卷可稽（附於偵查卷第19、33頁），此外，復有被告所有之
    內含第一級毒品海洛因殘渣之包裝袋1 個，及其所有供施用
    第一級毒品之注射針筒1 支扣案為憑。再扣案之殘渣袋1 個
    經送請行政院衛生署管制藥品管理局鑑定，結果判定：檢出
    海洛因成分，有該局95年10月14日管檢字第0950010965號鑑
    定書1 紙附卷資佐（附於本院卷）。是認被告上開任意性自
    白，核與事實相符，堪以採信。本件事證明確，被告上揭犯
    行足可認定，應依法論科。
三、刑法及刑法施行法部分條文業經修正公布，並均於95年7 月
    1 日施行。修正後刑法第二條第一項之規定，係規範行為後
    法律變更所生新舊法律比較適用之準據法，於修正後刑法施
    行後，應適用修正後刑法第二條第一項規定之從舊從輕之原
    則為比較；修正後刑法第二條第二項，則為同條第一項之特
    別規定，於修正後刑法施行後，關於非拘束人身自由之保安
    處分，應依修正後刑法第二條第二項之規定，適用裁判時之
    法律。又修正後刑法第三十五條，乃刑之重輕之法定次序與
    標準，應適用裁判時之修正後刑法第三十五條之規定。修正
    後刑法第二條第一項係採從舊從輕原則，適用最有利於行為
    人之法律。既曰法律，自較刑之範圍為廣；除法律有特別規
    定者（如修正後刑法第二條第二項非拘束人身自由之保安處
    分適用裁判時法，又如修正後刑法施行法第三條之一第三項
    、第六條之一、第九條之三規定之情形），應依其規定；或
    事關執行之緩刑之宣告，或犯罪在刑法修正施行前，自首在
    刑法施行後之自首部分，或程序之規定（程序從新，如刑法
    第四十條沒收宣告之程序規定），應適用裁判時之修正後刑
    法之規定外；依修正後刑法第二條第一項比較時，應就罪刑
    有關之共犯、未遂犯、連續犯、牽連犯、結合犯，以及累犯
    加重，自首減輕暨其他法定加減原因（如身分加減）與加減
    例等一切情形，綜其全部之結果而為比較後，整個之適用，
    不能割裂而分別適用有利益之條文。關於易科罰金之折算標
    準、易服勞役之折算標準及期限、罰金與死刑是否併予執行
    、多數有期徒刑定應執行之刑時之最高刑期之限制等之修正
    ，事涉行為人易刑折算標準金額之多寡與期限之長短及定執
    行刑時能否就罰金刑併予執行或有期徒刑定應執行之刑時最
    高度之限制，亦均屬應依修正後刑法第二條第一項比較適用
    法律之範圍。拘束人身自由之保安處分，並非屬修正後刑法
    第二條第二項規定應適用裁判時法之範圍，除有特別規定者
    外，亦屬應依修正後刑法第二條第一項比較適用法律之範圍
    ；從刑附屬於主刑，除法律有特別規定者外，依主刑所適用
    之法律（以上參考最高法院95年5 月23日刑事庭第8 次會議
    決議及最高法院24年上字第4634號、24年上字第5292號、27
    年上字第2615號判例）。經查：
（一）本件被告行為後法律有變更，關於易科罰金之折算標準部
      分，由修正前刑法第四十一條第一項前段規定（得以銀元
      一元以上三元以下折算一日），並依修正前罰金罰鍰提高
      標準條例第二條規定提高一百倍為銀元一百元以上三百元
      以下（即新台幣三百元以上九百元以下）折算一日，修正
      後刑法第四十一條第一項前段則修正為得以新台幣一千元
      、二千元或三千元折算一日（裁判時罰金罰鍰提高標準條
      例第二條並已刪除）；比較行為時法與裁判時法，關於修
      正之易科罰金之折算標準部分，以行為時法有利於被告，
      自應依修正後刑法第二條第一項前段之規定，適用行為時
      法。
（二）又刑法第三十八條沒收之規定亦於94年2 月2 日修正公布
      ，並於95年7 月1 日施行，按從刑附屬主刑，除法律有特
      別規定外，依主刑所適用之法律（最高法院95年第8 次刑
      庭會議決議參照），查沒收為從刑之一種，本件依修正後
      刑法第二條第一項之規定就主刑比較結果，應適用行為時
      （即修正前）之法律，已如前述，依從刑附屬於主刑之原
      則，自不得就新舊法予以割裂適用，應一律適用行為時之
      法律。
（三）另刑法第十一條於95年7 月1 日雖亦經修正生效施行，惟
      修正後之規定僅係將得適用刑法總則規定之刑事特別法範
      圍由原規定之「其他法令有刑罰之規定者」，更明確化為
      「其他法律有刑罰或保安處分之規定者」，此一修正尚不
      涉及行為人罪刑之結果，故無新舊法比較之問題，併此敘
      明。
四、核被告甲○○所為，係犯毒品危害防制條例第十條第一項之
    施用第一級毒品罪。被告非法持有第一級毒品海洛因，進而
    施用，其持有之低度行為應被施用之高度行為所吸收，不另
    論其非法持有第一級毒品之罪。查被告曾因施用毒品案件，
    經本院於民國94年12月24日，以94年度毒聲字第2183號裁定
    送觀察、勒戒，經觀察、勒戒後，認無繼續施用毒品之傾向
    ，於95年1 月24日執行完畢釋放，有臺灣高等法院被告前案
    紀錄表及刑案資料查註紀錄表各1 份附卷為憑，其於上開觀
    察勒戒執行完畢後，5 年內再犯毒品危害防制條例第十條第
    一項之罪，是依毒品危害防制條例第二十三條第二項之規定
    ，應予依法追訴。爰審酌被告前經本院裁定送觀察、勒戒執
    行完畢後，不知悔改、警惕，猶繼續施用毒品，本不宜寬貸
    ，及其犯罪動機、素行、施用之次數，惟念及此乃自戕行為
    、被告犯後已坦承悔悟等一切情狀，量處如主文所示之刑。
    並依前開說明，適用修正前刑法第四十一條第一項前段、修
    正前罰金罰鍰提高標準條例第二條規定，諭知易科罰金之折
    算標準，以示懲儆。
五、末查，前述扣案之內含第一級毒品海洛因殘渣之包裝袋1 個
    ，因所含之毒品量微無法析離，應視為毒品，應依毒品危害
    防制條例第十八條第一項前段規定，不問屬於犯人與否，宣
    告沒收並銷燬之；公訴意旨認該殘渣袋應依修正前刑法第三
    十八條第一項第二款規定宣告沒收，尚有誤會，附此敘明。
    至上開扣案之注射針筒1 支，為被告所有供（但非專供）施
    用第一級毒品海洛因所用之物，業據被告供明在卷，應依修
    正前刑法第三十八條第一項第二款規定宣告沒收。
據上論斷，應依刑事訴訟法第二百七十三條之一第一項、第二百
九十九條第一項前段，毒品危害防制條例第十條第一項、第十八
條第一項前段，修正前刑法第十一條，修正後刑法第二條第一項
前段，修正前刑法第四十一條第一項前段、第三十八條第一項第
二款，修正前罰金罰鍰提高標準條例第二條，判決如主文。
本案經檢察官鄭東峰到庭執行職務。
中    華    民    國    95    年    11    月    14    日
                              刑事第十二庭法  官  王美玲
以上正本證明與原本無異。
如不服本判決，應於判決送達後10日內向本院提出上訴狀 (應附
繕本)， 上訴於臺灣高等法院。
                                          書記官  吳玉蘭
中    華    民    國    95    年    11    月    14    日
附錄本案論罪科刑法條：
毒品危害防制條例第十條第一項
施用第一級毒品者，處六月以上五年以下有期徒刑。


司法院資訊處製作；財團法人民間司法改革基金會備份。
